【裁判字號】    97,交聲,1559
【裁判日期】    971105
【裁判案由】    違反道路交通管理處罰條例聲明異議
【裁判全文】
臺灣桃園地方法院刑事裁定            97年度交聲字第1559號
異  議  人  乙○○
上列受處分人因違反道路交通管理處罰條例案件，不服原處分機
關交通部公路總局新竹區監理所桃園監理站中華民國97年9月22
日桃監裁罰字第裁52-C00000000號裁決（原舉發通知單號：C000
00000號），向本院聲明異議，本院裁定如下：
    主  文
異議駁回。
    理  由
一、原舉發及處分意旨略以：異議人即受處分人乙○○於民國97
    年7月13日下午7時35分許，駕駛SEI-438號輕型機車，沿臺
    北縣鶯歌鎮○○路往桃園方向行駛，行經有燈光號誌管制之
    鶯桃路與鶯桃路365巷口處時，違規闖紅燈直行，因依道路
    交通管理處罰條例第53條第1項規定，裁處異議人罰鍰新臺
    幣（下同）1800元，併計違規點數3點。
二、異議意旨略以：異議人並未闖紅燈，該路段有點上坡，異議
    人騎乘之輕型機車於綠燈時已通過停止線，然於路中時號誌
    突然轉為黃燈，異議人煞車不及，於通過該路口時，反而變
    成闖紅燈，然本件取締警員空口無憑，率爾認定異議人闖紅
    燈，顯有謬誤，為此請准予撤銷原處分云云。
三、經查：
  (一)證人即本案舉發員警甲○○到庭具結證稱：「當時我剛好在
    北國之春對面鶯桃路365 巷口巡邏，我在那邊停紅燈，我正
    要左轉看見異議人闖紅綠燈。」、「（可否看見當時紅綠燈
    號誌轉換狀況？）可以」等語（參見本院97年11月3 日訊問
    筆錄），並提出其事後至舉發現場所拍攝之現場錄影畫面為
    證，該錄影畫面光碟經本院當庭勘驗結果，證人甲○○站立
    之位置為異議人所不爭執，而證人甲○○站立位置可藉由相
    反方向紅綠燈燈號變換情況判斷係爭紅綠燈變換情況無訛，
    此外復有證人甲○○庭呈之手繪現場圖附卷可考，況且，依
    證人甲○○庭呈之舉發時錄音，異議人於為警舉發過程中，
    始終辯稱伊僅看見前方鶯桃路與福安街口之紅綠燈，並未注
    意到鶯桃路365 巷口之燈號，伊係看到黃燈才過來云云，並
    未陳稱伊係綠燈時通過巷口之停止線等節，異議人所辯前後
    不一，已難信實，又設若異議人確係於綠燈時即通過停止線
    ，以一般市區道路時速30至40公里之車速，理當於2 、3 秒
    之內即通過該巷口，何以會有於車行至路中時燈號轉為黃燈
    ，通過路口時旋即轉為紅燈之情況？顯見異議人事後辯稱伊
    於綠燈時通過巷口之停止線云云，係事後杜撰卸責之詞，並
    無可採。按行政機關所屬之公務員依法掣單舉發違反道路交
    通管理處罰條例所列之違規事實，本質上為行政處分，係公
    務員基於職務上權力，依法就特定之具體事件所為具有公法
    上效果之單方行政行為，基於公務員為公法上行為具有公信
    力之原則，該行政處分當可被推定為真正，其據以依法處分
    之事實認定亦為真正無訛，此與民事訴訟法第355 條第2項
    規定：「文書依其程式及意旨得認作公文書者，推定其為真
    正」之情形相同，復佐以證人甲○○不過係單純執行交通勤
    務之警員，之前與異議人素不相識，並無過節，僅因服勤交
    通勤務，而偶然舉發本件違規而已，當無憑空捏造違規事實
    ，誣攀異議人之必要，應足認其前開指述屬實，可以採信。
  (二)異議人雖另辯稱舉發當時天色昏暗，非如證人提出之錄影光
    碟係白天，是舉發當時員警應不能清楚看見現場燈號變換狀
    況云云，惟查，由前開證人甲○○提出之現場錄影畫面及手
    繪現場圖可知，本案舉發當時，證人甲○○值勤位置確實可
    以有效監控整個路口，判斷燈號轉換情形，而紅路燈號誌通
    常亦不會因天色而難以判斷，是異議人之辯稱委無足採。
  (三)綜上，異議人之違規行為已甚明確，自應依法裁罰。
四、按汽車駕駛人，行經有燈光號誌管制之交岔路口闖紅燈者，
    處新臺幣1800元以上5400元以下罰鍰，並應記違規點數3點
    ，道路交通管理處罰條例第53條第1項、第63條第1項第3款
    分別定有明文。經查，異議人確有上開闖紅燈直行之違規事
    實，已如前述，原處分機關因依上開規定，裁處異議人罰鍰
    1800元，並記違規點數3點，經核並無不合。異議人以其並
    未闖紅燈為由，向本院聲明異議，為無理由，應予駁回，爰
    裁定如主文。
據上論斷，應依道路交通案件處理辦法第19條，裁定如主文。
中    華    民    國    97    年    11    月    5     日
                     交通法庭  法  官   江春瑩
以上正本證明與原本無異。
如不服本裁定，應於裁定送達後5 日內向本院提出抗告狀。
                               書記官   羅婉榕
中    華    民    國    97    年    11    月    5     日


司法院資訊處製作；財團法人民間司法改革基金會備份。
